臺灣高等法院刑事判決
109年度交上訴字第154號
上  訴  人  
即  被  告  蔡凱富


選任辯護人  黃敬唐律師
上列上訴人即被告因公共危險等案件，不服臺灣新竹地方法院10
9年度交訴字第12號，中華民國109年6月29日第一審判決（起訴
案號：臺灣新竹地方檢察署108年度偵字第10322號），提起上訴
，本院判決如下：
    主      文
上訴駁回。               
    事實及理由
一、經本院審理結果，認第一審以上訴人即被告乙○○犯刑法第28
    4條前段之過失傷害罪，判處拘役20日，並諭知易科罰金折
    算之標準為新臺幣（下同）1,000元折算1日，又犯刑法第18
    5條之4之肇事致人傷害逃逸罪，依刑法第59條規定酌減其刑
    後，判處有期徒刑7月，認事用法及量刑均無不當，應予維
    持，並引用第一審判決書記載之事實、證據及理由（如附件
    ）。
二、被告上訴意旨略以：被告坦承有本件過失傷害及肇事逃逸之
    犯行，案發當時未停留在現場確認受傷情形或通知警消處理
    ，惟考量車禍地點係市區道路，非杳無人跡之處，因被告逃
    逸而未能受及時救護所可能衍生危害之程度相對較輕，且告
    訴人甲○○所受傷是尚屬輕微，仍可自行返家，且本件肇事責
    任經鑑定發現，告訴人為肇事主因，被告犯罪情節尚屬輕微
    ，有情堪憫恕之處，依刑法第59條規定，酌減其刑；再者，
    被告於案發後已主動賠償告訴人3萬6,000元，表示和解之誠
    意，但告訴人執意求償6千萬元，遠遠超出被告所能負擔，
    故雙方未能達成和解之原因，非可歸責於被告，原判決以此
    遽認不宜量處法定最低刑度，顯非允當；被告之父親現在因
    行動不便而領有身心障礙證明，需要母親及家人看護照顧，
    被告目前仍受雇擔任怪手司機，雖未婚但需扶養照顧1名未
    成年子女，被告如入監服刑，將使父母、子女面臨無人照顧
    陪伴之窘境，且將使被告家中經濟陷於困頓，請依刑法第57
    條、第59條規定，減輕其刑，並宣告6月以下有期徒刑云云
    。
三、本院查：
　㈠原審判決依憑被告之供述、告訴人之證述、道路交通事故現
    場圖、調查表㈠、調查報告表㈡、國立臺灣大學醫學院附設醫
    院新竹分院診斷證明書、新竹縣政府警察局舉發違反道路交
    通管理事件通知單、現場照片、現場監視器錄影畫面截圖、
    檢察官108年10月14日勘驗筆錄、108年7月20日被告持用行
    動電話門號0000000000號全日雙向通聯紀錄1紙、交通部公
    路總局新竹區監理所竹苗區車輛行車事故鑑定會竹苗區0000
    000案鑑定意見書、原審勘驗筆錄、監視器畫面截圖、交通
    部公路總局車輛行車事故鑑定覆議會0000000案覆議意見書
    及監視器檔案光碟等證據，認定被告本件過失傷害及肇事逃
    逸等犯行，已詳敘所憑之證據與認定之理由，並無任何憑空
    推論之情事，亦與經驗法則、論理法則無違。
　㈡刑事審判旨在實現刑罰權之分配的正義，故法院對有罪被告
    之科刑，應符合罪刑相當之原則，使輕重得宜，罰當其罪，
    以契合社會之法律感情，此所以刑法第57條明定科刑時應審
    酌一切情狀，尤應注意該條所列10款事項以為科刑輕重之標
    準，俾使法院就個案之量刑，能斟酌至當。而量刑輕重係屬
    事實審法院得依職權自由裁量之事項，苟已斟酌刑法第57條
    各款所列情狀而未逾越法定刑度，不得遽指為違法（最高法
    院72年台上字第6696號判例參照）。查原審判決關於科刑之
    部分，已依刑法第57條各款所列情狀予以審酌（詳如原判決
    理由欄二㈤所載），並衡酌被告上訴意旨所指－「被告坦承犯
    行」、「已賠償告訴人3萬6,000元表現和解誠意」、「惜因
    告訴人表示真相未明，不願接受被告和解條件而未能成立和
    解」及被告家庭經濟狀況等節，於法定刑度之內，予以量定
    ，且依刑法第59條規定減輕其刑後，所量處之刑幾近法定最
    低刑度，客觀上並無明顯濫權或失之過重之情形，亦未違反
    比例原則，核無違法或不當。況原審判決已就何以未量處6
    月以下有期徒刑乙節，詳予說明：因被告素行非佳，且於犯
    案之初並未坦然認錯，倘被告真心珍惜家人及工作，豈會再
    犯本案，因認量處法定最低刑度（即有期徒刑6月）尚非妥
    適等語（見原判決第5頁第2至12行），顯非僅以雙方未達成
    和解作為不宜量處法定最低刑度之唯一理由。故被告提起本
    件上訴，僅係就原審之量刑反覆爭執，並未再有其他舉證為
    憑，為無理由，應予駁回。
據上論斷，應依刑事訴訟法第373條、第368條，判決如主文。
本案經檢察官周文如提起公訴，被告提起上訴後，檢察官許仲瑩
到庭執行職務。
中　　華　　民　　國　　109 　年　　11　　月　　25　　日
                  刑事第十五庭  審判長法　官  劉興浪
  　　　　　　　　　　　　　　　　　　法　官  陳信旗
  　　　　　　　　　　　　　　　　　　法　官  林怡秀
以上正本證明與原本無異。
肇事逃逸罪部分如不服本判決，應於收受送達後20日內向本院提
出上訴書狀，其未敘述上訴之理由者並得於提起上訴後20日內向
本院補提理由書（均須按他造當事人之人數附繕本）「切勿逕送
上級法院」。
其餘不得上訴。
                                      書記官  陳采薇
中　　華　　民　　國　　109 　年　　11 　 月　　25　　日
附錄本案論罪科刑法條全文：
中華民國刑法第185條之4
（肇事遺棄罪）
駕駛動力交通工具肇事，致人死傷而逃逸者，處1年以上7年以下
有期徒刑。
中華民國刑法第284條
因過失傷害人者，處1年以下有期徒刑、拘役或10萬元以下罰金
；致重傷者，處3年以下有期徒刑、拘役或30萬元以下罰金。
附件：
臺灣新竹地方法院刑事判決
                                     109年度交訴字第12號
公  訴  人　臺灣新竹地方檢察署檢察官
被　　　告　乙○○　男（民國00年0月00日生）
                    身分證統一編號：Z000000000號
                    住○○市○○區○○里0鄰○村路000號
選任辯護人　黃敬唐律師
            劉尹惠律師
上列被告因公共危險等案件，經檢察官提起公訴（108 年度偵字
第10322 號），被告於準備程序進行中，就被訴犯罪事實均為有
罪之陳述，經本院合議庭裁定由受命法官獨任進行簡式審判程序
，判決如下：
    主    文
乙○○犯過失傷害罪，處拘役貳拾日，如易科罰金，以新臺幣壹
仟元折算壹日。又犯肇事致人傷害逃逸罪，處有期徒刑柒月。
    犯罪事實
一、乙○○於民國108 年7 月20日17時許，駕駛車牌號碼0000-0
    0 號自用小貨車，沿新竹縣新豐鄉松柏村松柏街由北往南方
    向行駛，於同日17時6 分許行經該路段與坪頂二街交岔路口
    時，本應充分注意車前狀況，避免擦撞行人，而依當時天候
    晴，日間自然光線，路面柏油、乾燥、無缺陷，道路無障礙
    物，視距良好等情，並無任何不能注意之情形，竟疏未注意
    而貿然前駛，適行人甲○○徒步行經該處欲穿越道路，亦疏
    未充分注意左右來車，遂與該車之右前車頭發生擦撞，致李
    世偉受有頭部外傷併左臉與左側頭部挫傷、左胸左背部挫傷
    、左肩挫傷等傷害。詎乙○○明知其已因駕駛上開自用小貨
    車肇事致人受傷，竟未予以即時救護或停留現場等候警方處
    理，僅短暫停車至少5 秒後，基於肇事致人傷害逃逸之犯意
    ，逕行駕駛上開車輛逃逸。嗣經甲○○報警處理，為警調閱
    監視錄影畫面而查悉上情。
二、案經甲○○訴由新竹縣政府警察局新湖分局報告臺灣新竹地
    方檢察署檢察官偵查後起訴。
    理    由
一、認定犯罪事實所憑之證據及理由：
  ㈠上開犯罪事實，業據被告乙○○於本院準備及簡式審判程序時
    坦承不諱（見交訴卷第57至60、179 至187 頁），核與證人
    即告訴人甲○○於警詢時及偵查中之證述大致相符（見偵卷第
    5 至7 、39至40頁），並有道路交通事故現場圖、調查表（
    一）、調查報告表（二）、臺大醫院新竹分院診斷證明書、
    新竹市警察局舉發違反道路交通管理事件通知單各1 紙、現
    場照片2 張、現場監視器錄影畫面截圖4 張、檢察官108 年
    10月14日勘驗筆錄1 份、108 年7 月20日被告持用行動電話
    門號0000000000號全日雙向通聯紀錄1 紙、交通部公路總局
    新竹區監理所竹苗區車輛行車事故鑑定會竹苗區0000000 案
    鑑定意見書（下稱竹苗車鑑會鑑定書）1 份、本院勘驗筆錄
    1 紙、監視器畫面截圖6 張、交通部公路總局車輛行車事故
    鑑定覆議會0000000 案覆議意見書（下稱公總局車鑑覆議會
    鑑定書）1 份及監視器檔案光碟1 片在卷可稽（見偵卷第12
    、14至16、20、23至25頁、第39頁反面至第40、47、52至53
    頁、交訴卷第59、61至66、145 至147 頁），應堪認定。
  ㈡按汽車行駛時，駕駛人應注意車前狀況及兩車並行之間隔，
    並隨時採取必要之安全措施。道路交通安全規則第94條第3
    項前段定有明文。查被告駕駛上開貨車直行通過肇事地點，
    未能充分注意已行走在其右前方的告訴人，致擦撞當時正欲
    穿越車道的告訴人，而依當時現場應無不能注意之情事，有
    道路交通事故調查表（一）1 紙為憑（見偵卷第14頁），足
    認被告違反上開注意義務與告訴人所受傷害結果間，具相當
    因果關係，被告對於本件車禍應有過失責任。又被告於肇事
    後，明知這樣的撞擊情形必致人傷害，卻未報警處理或留在
    現場為必要之救護處置，僅短暫停車至少5 秒，逕自駛離現
    場，足認被告具肇事致人傷害逃逸之主觀犯意及客觀犯行，
    堪予認定。
  ㈢綜上所述，被告之任意性自白應與事實相符。從而，本案事
    證明確，被告之上開犯行，均堪認定，應依法論科。
二、論罪科刑：
  ㈠核被告所為，係犯刑法第284 條前段之過失傷害罪及刑法第1
    85 條之4 之肇事致人傷害逃逸罪。
  ㈡被告所犯上開2 罪之間，行為互殊，侵害法益有別，應分論
    併罰。
  ㈢被告於107 年間，因施用第二級毒品案件，經本院以107 年
    度竹北簡字第207 號判決判處有期徒刑5 月確定，於107 年
    11月14日徒刑易科罰金執行完畢等情，有臺灣高等法院被告
    前案紀錄表1 份為憑（見交訴卷第18頁），足認被告於受有
    期徒刑執行完畢，於5 年以內故意再犯本案有期徒刑以上之
    肇事致人傷害逃逸罪，為累犯，惟考量此部分罪名與前案罪
    質類型不同，犯罪手段、動機亦屬有別，且肇事致人傷害逃
    逸罪之最低法定本刑為有期徒刑1 年，已非輕罪，被告之前
    未曾犯肇逃罪，此部分如再加重其刑，自有違反罪刑相當原
    則之虞，爰不依累犯規定加重其刑。
  ㈣按犯罪之情狀顯可憫恕，認科以最低度刑仍嫌過重者，得酌
    量減輕其刑。刑法第59條定有明文。茲同為肇事致人傷害逃
    逸之人，其原因動機不一，犯罪情節未必盡同，其行為所造
    成危害社會之程度亦容有歧異，然法律科處此類犯罪，所設
    之法定最低本刑卻均為有期徒刑1 年，不可謂不重，於此情
    形，倘依其情狀處以適當之有期徒刑，即足以懲儆，並可達
    防衛社會之目的者，自可依客觀之犯行與主觀之惡性二者綜
    合考量其情狀有無可憫恕之處，適用刑法第59條規定酌量減
    輕其刑，俾使個案裁判之量刑，能輕重得宜，罪刑均衡。查
    被告不慎肇事致告訴人受傷後，竟擅自逃逸，所為固應譴責
    ，惟查，竹苗車鑑會鑑定書、公總局車鑑覆議會鑑定書均認
    告訴人在分向線路段穿越道路，未充分注意左右來車，為肇
    事主因（見偵卷第53頁、交訴卷第147 頁），核與本院當庭
    勘驗結果及監視器畫面截圖對照結果大致相符（見交訴卷第
    59、61至66頁），應堪採信。再參以告訴人所受傷勢並非嚴
    重，被告於本院審理期間已表示願意賠償告訴人新臺幣（下
    同）3 萬6000元並以郵政匯款方式給付（見交訴卷第195 頁
    ）。綜觀上情，倘處以最低度刑即有期徒刑1 年，仍失之過
    苛，顯屬情輕法重，在客觀上足以引起一般人之同情，具情
    堪憫恕之處，爰就肇事致人傷害逃逸罪部分，依刑法第59條
    規定，減輕其刑。
  ㈤爰以行為人之責任為基礎，審酌被告有上開構成累犯之前案
    紀錄，素行非佳（本院依刑法第57條第5 款規定審酌被告「
    刑罰感受性」之罪犯人格表徵，並非依刑法第47條第1 項規
    定加重其刑）。未能遵守道路交通安全規則而擦撞告訴人身
    體，致其受有上開傷害結果，卻未留置肇事現場即時救護告
    訴人或報警處理，擅自逃離肇事現場，所為實有不該。又於
    偵查中向檢察官訛稱其當下在跟朋友講電話，沒看到前方有
    人，也不知道擦撞到人云云（見偵卷第40頁），經檢察官調
    取其持用門號當日雙向通聯紀錄，卻查無該時間有何通話紀
    錄（見偵卷第47頁），遲至本案起訴後之本院準備程序始坦
    認犯行，足見被告犯後仍心存僥倖，為規避刑事責任之追訴
    而故意為不實陳述，讓檢察官需耗費司法資源調查，本院認
    此部分應給予較重非難之評價（最高法院109 年度台上字第
    2067號判決同此見解）。惟念及被告於本院審理時已均坦承
    犯行，積極表示願意賠償告訴人，並寄送道歉信函及3 萬60
    00元之郵政匯票給告訴人，展現相當和解誠意，惜因告訴人
    於本院審理時表示真相未明，不願接受被告的和解條件等語
    （見交訴卷第180 至182 、186 頁）而未能成立和解。兼衡
    其自陳高中畢業之智識程度，目前擔任怪手司機，平均月入
    4 萬元，育有1 名未成年子女，父親領有極重度身心障礙證
    明（見交訴卷第75、79至81頁）之家庭經濟狀況等一切情狀
    ，就過失傷害罪部分，量處如主文前段所示之刑及諭知易科
    罰金之折算標準；就肇事致人傷害逃逸罪部分，量處如主文
    後段所示之刑。又被告所犯肇事致人傷害逃逸罪，經本院適
    用刑法第59條規定酌減其刑後，應無司法院釋字第777 號解
    釋所稱依現行法論處仍有顯然過苛之情形。至辯護人請求本
    院就被告所犯肇事致人傷害逃逸罪部分，考量被告之家庭工
    作經濟狀況，量處6 月以下有期徒刑（見交訴卷第73頁）。
    惟被告於偵查中並未完全坦認犯行，佐以被告之前已有因故
    意犯罪經法院判決判處罪刑並執行完畢紀錄，有臺灣高等法
    院被告前案紀錄表1 份為證（見交訴卷第13至20頁），素行
    並非良好，如果被告真的珍惜家人及自己工作，理應戒慎其
    行或於犯案後第一時間認錯，豈再於本案致罹刑典，又於警
    詢時及偵查中未能坦然面對。況且本案並未得告訴人之諒解
    ，本院認如就肇事致人傷害逃逸罪量處最低刑度即6 月有期
    徒刑，並非妥適，特此說明。
據上論斷，應依刑事訴訟法第273 條之1 第1 項、第299 條第1
項前段，判決如主文。
本案經檢察官周文如提起公訴，檢察官黃怡文到庭執行職務。
中　　華　　民　　國　 109　　年　　6 　　月　　29　　日
                  刑事第一庭  法  官  王凱平
以上正本證明與原本無異。
如不服本判決應於收受送達後20日內向本院提出上訴書狀，並應
敘述具體理由；其未敘述上訴理由者，應於上訴期間屆滿後20日
內向本院補提理由書（均須按他造當事人之人數附繕本）「切勿
逕送上級法院」。告訴人或被害人如對於本判決不服者，應具備
理由請求檢察官上訴，其上訴期間之計算係以檢察官收受判決正
本之日期為準。
中　　華　　民　　國　 109　　年　　6 　　月　　29　　日
                              書記官  鍾佩芳
附錄本案論罪科刑法條：
刑法第284條前段
因過失傷害人者，處1 年以下有期徒刑、拘役或10萬元以下罰金
。
刑法第185條之4
駕駛動力交通工具肇事，致人死傷而逃逸者，處1 年以上7 年以
下有期徒刑。